臺灣臺北地方法院民事判決　九十年度重訴字第三○一五號
　　原　　　告　　福宏毛紡織廠股份有限公司
　　法定代理人　　丙○○
　　訴訟代理人　　蕭介生律師
　　被　　　告　　貿翔企業股份有限公司
　　兼法定代理人　乙○○○
　　被　　　告　　富鴻興業股份有限公司
　　兼法定代理人　甲○○
右當事人間請求返還房屋事件，本院判決如左：
    主    　文
被告貿翔企業股份有限公司、乙○○○、甲○○應連帶給付原告新台幣貳佰陸拾伍萬
元。
被告富鴻興業股份有限公司、乙○○○、甲○○應連帶給付原告新台幣壹佰柒拾柒萬
伍仟元。
原告其餘之訴駁回。
訴訟費用由被告連帶負擔。
本判決第一項、第二項於原告分別以新台幣捌拾捌萬肆仟元、伍拾玖萬貳仟元為本判
決第一、二項被告供擔保後，得假執行；但本判決第一、二項被告如於假執行程序實
施前，分別以新台幣貳佰陸拾伍萬元、壹佰柒拾柒萬伍仟元為原告預供擔保，得免為
假執行。
原告其餘假執行之聲請駁回。
    事    　實
甲、原告方面：
  一、聲明：
    (一)被告貿翔企業股份有限公司、乙○○○、甲○○應連帶給付原告新台幣（下同
      ）二百六十五萬元，及自民國九十年七月十一日起至遷讓之日止，按月以三十
      九萬元計算之損害金。
    (二)被告富鴻興業股份有限公司、乙○○○、甲○○應連帶給付原告一百七十七萬
      五千元，及自九十年七月十一日起至九十一年二月二十八日止，按月以二十七
      萬三千元計算之損害金。
    (三)原告願供擔保請求宣告假執行。
  二、陳述：
    (一)被告貿翔企業股份有限公司邀同被告乙○○○、甲○○為連帶保證人，向原告
      承租門牌號碼桃園縣桃園市○○路一四一四巷二十八號（原為桃園縣桃園市○
      ○路一四○四號）如附圖壹所示紅色部分二層鋼筋水泥房屋及黃色部分一層鐵
      屋，約定租賃期間自八十六年十月十日起至九十一年十月九日止，租金每月三
      十萬元，惟被告貿翔企業股份有限公司自八十九年六月十日起即未依約繳納租
      金，經原告於九十年五月三十一日催告繳納，被告貿翔企業股份有限公司於九
      十年六月四日收受後猶置之不理，原告乃於九十年七月十一日終止兩造前揭租
      賃契約，被告貿翔企業股份有限公司尚欠原告租金二百六十五萬元，爰依法請
      求被告連帶給付原告二百六十五萬元，及自九十年七月十一日起至遷讓前揭房
      屋日止，按契約第三條約定每日加付逾期罰款，按月租百分之一計算之違約金
      ，即每月三十九萬元計算之損害金。
    (二)被告富鴻興業股份有限公司邀同被告乙○○○、甲○○為連帶保證人，向原告
      承租門牌號碼桃園縣桃園市○○路一四一四巷二十八號（原為桃園縣桃園市○
      ○路一四○四號）如附圖貳所示黃色部分一層鐵屋，約定租賃期間自八十九年
      六月二十日起至九十四年六月十九日止，租金每月二十一萬元，惟被告富鴻興
      業股份有限公司自八十九年十月二日起即未依約繳納租金，經原告於九十年五
      月三十一日催告繳納，被告富鴻興業股份有限公司於九十年六月四日收受後猶
      置之不理，原告乃於九十年七月十一日終止兩造前揭租賃契約，被告富鴻興業
      股份有限公司尚欠原告租金一百七十七萬五千元，爰依法請求被告連帶給付原
      告二百六十五萬元，及自九十年七月十一日起至九十一年二月二十八日止，按
      契約第三條約定每日加付逾期罰款，按月租百分之一計算之違約金，即每月二
      十七萬三千元計算之損害金。
  三、證據：提出臺灣桃園地方法院公證處八十六年度公字第一四七四六號公證書、
      九十年五月三十一日生函字第○五○三號及九十年七月十日生函字第○七○一
      號蕭介生律師函各一件、廠房租賃契約書二件、掛號郵件收件回執四件。
乙、被告方面：
    被告均未於言詞辯論期日到場，惟其於前準備程序中曾提出答辯狀聲明及陳述如
　  左：
  一、聲明：
  　(一)駁回原告之訴及其假執行之聲請。
  　(二)如受不利判決，請准供擔保，免為假執行。
  二、陳述：希望租金部分能分期給付。
    理　    由
甲、程序方面：
  一、按當事人得以合意定第一審管轄法院。但以關於由一定法律關係而生之訴訟為
      限。前項合意，應以文書證之，民事訴訟法第二十四條定有明文。本件原告向
      本院對被告提起給付租金等訴訟，本院固非被告主事務所所在地及住所地之法
      院，然依兩造分別所簽訂之廠房租賃契約第十八條、第十九條之約定，本租賃
      契約書如有糾紛及訴訟時，合意以臺灣臺北地方法院為第一審管轄法院，是揆
      諸首揭規定，本院就本件給付租金等訴訟自有管轄權，合先敘明。
　二、次按訴狀送達後，原告不得將原訴變更或追加他訴，但請求之基礎事實同一者
      ，不在此限，民事訴訟法第二百五十五條第一項第二款亦有明文。查本件原告
      於九十年十一月二十二日起訴時，其起訴狀記載應受判決事項之聲明第二項、
      第四項為：「被告貿翔企業股份有限公司、乙○○○、甲○○應連帶給付原告
      二百六十五萬元，及自九十年七月十一日起至遷讓之日止，按月連帶給付原告
      三十萬元之損害金。」、「被告富鴻興業股份有限公司、乙○○○、甲○○應
      連帶給付原告一百七十七萬五千元，及自九十年七月十一日起至遷讓房屋之日
      止，按月連帶給付原告二十一萬元之損害金。」，於九十一年一月三日原告並
      當場陳明其請求損害金之訴訟標的為兩造廠房租賃契約第十八條之約定，嗣於
      九十一年十月三十一日提出準備書狀記載其應受判決事項之聲明第一項、第二
      項為：「被告貿翔企業股份有限公司、乙○○○、甲○○應連帶給付原告二百
      六十五萬元，及自民國九十年七月十一日起至遷讓之日止，按月以三十九萬元
      計算之損害金。」、「被告富鴻興業股份有限公司、乙○○○、甲○○應連帶
      給付原告一百七十七萬五千元，及自九十年七月十一日起至九十一年二月二十
      八日止，按月以二十七萬三千元計算之損害金。」，並記載其請求損害金之訴
      訟標的為兩造廠房租賃契約第三條之約定，顯將原訴變更，惟其請求之基礎事
      實均為原告已終止兩造廠房租賃契約，被告猶無權占有前揭廠房，揆諸前揭規
      定，本院認應准許之。
  三、本件被告均未於言詞辯論期日到場，核無民事訴訟法第三百八十六條所列各款
      情形，爰依原告之聲請，由其一造辯論而為判決。
乙、實體方面：
  一、原告主張被告貿翔企業股份有限公司邀同被告乙○○○、甲○○為連帶保證人
      ，向原告承租門牌號碼桃園縣桃園市○○路一四一四巷二十八號（原為桃園縣
      桃園市○○路一四○四號）如附圖壹所示紅色部分二層鋼筋水泥房屋及黃色部
      分一層鐵屋，約定租賃期間自八十六年十月十日起至九十一年十月九日止，租
      金每月三十萬元，惟被告貿翔企業股份有限公司自八十九年六月十日起即未依
      約繳納租金，經原告於九十年五月三十一日催告繳納，被告貿翔企業股份有限
      公司於九十年六月四日收受後猶置之不理，原告乃於九十年七月十一日終止兩
      造前揭租賃契約，被告貿翔企業股份有限公司尚欠原告租金二百六十五萬元，
      及被告富鴻興業股份有限公司邀同被告乙○○○、甲○○為連帶保證人，向原
      告承租門牌號碼桃園縣桃園市○○路一四一四巷二十八號（原為桃園縣桃園市
      ○○路一四○四號）如附圖貳所示黃色部分一層鐵屋，約定租賃期間自八十九
      年六月二十日起至九十四年六月十九日止，租金每月二十一萬元，惟被告富鴻
      興業股份有限公司自八十九年十月二日起即未依約繳納租金，經原告於九十年
      五月三十一日催告繳納，被告富鴻興業股份有限公司於九十年六月四日收受後
      猶置之不理，原告乃於九十年七月十一日終止兩造前揭租賃契約，被告富鴻興
      業股份有限公司尚欠原告租金一百七十七萬五千元之事實，業據其提出與所述
      相符之臺灣桃園地方法院公證處八十六年度公字第一四七四六號公證書、九十
      年五月三十一日生函字第○五○三號及九十年七月十日生函字第○七○一號蕭
      介生律師函各一件、廠房租賃契約書二件、掛號郵件收件回執四件為證，復為
      被告所不爭執，自堪信為真實。
  二、被告前訴訟代理人雖於準備程序期日當場表示租金部分希望分期清償云云，然
      按債務人無為一部清償之權利，但法院得斟酌債務人之境況，許其於無甚害於
      債權人利益之相當期限內，分期給付，或緩期清償，民法第三百一十八條第一
      項固有明文，惟此項規定，不過認法院有斟酌債務人之境況，許其分期給付或
      緩期清償之職權，非認債務人有要求分期給付或緩期清償之權利（最高法院二
      十三年上字第二二四號判例參照），被告並未提出相關證據資料釋明其境況以
      供本院斟酌，自難逕依其主張許其分期清償。
  三、兩造廠房租賃契約固分別於第三條約定：「‧‧‧同時交付全部租金支票，每
      四個月一張，以首月十日為支票到期日，如支票到期退票，每逾一日應加付逾
      期罰款按月租百分之一計算之金額。」、「‧‧‧同時交付全部租金支票，每
      四個月一張，以首月二十日為支票到期日，如支票到期退票，每逾一日應加付
      逾期罰款按月租百分之一計算之金額。」，然前揭約定係以兩造廠房租賃契約
      仍有效存在為前提，兩造廠房租賃契約既經原告於九十年七月十一日終止，已
      如前述，則契約之效力已向後消滅，被告自九十年七月十一日起即無給付租金
      之義務，亦即無前揭租金支票逾期罰款約定之適用，是原告依前揭約定請求被
      告分別連帶給付自九十年七月十一日起至遷讓門牌號碼桃園縣桃園市○○路一
      四一四巷二十八號如附圖壹所示紅色部分二層鋼筋水泥房屋及黃色部分一層鐵
      屋之日止，每日加付逾期罰款，按月租百分之一計算之違約金，即每月三十九
      萬元計算之損害金，及自九十年七月十一日起至九十一年二月二十八日止，每
      日加付逾期罰款，按月租百分之一計算之違約金，即每月二十七萬三千元計算
      之損害金，均無理由，應予駁回。
  四、從而，原告請求被告分別連帶給付於兩造廠房租賃契約終止前所積欠之租金二
      百六十五萬元、一百七十七萬五千元，即無不合，應予准許；至原告請求被告
      分別連帶給付自九十年七月十一日起至遷讓之日止，按月以三十九萬元計算之
      損害金，及自九十年七月十一日起至九十一年二月二十八日止，按月以二十七
      萬三千元計算之損害金，為無理由，應予駁回。
丙、兩造均陳明願供擔保，聲請宣告假執行及免為假執行，就原告勝訴部分，核無不
    合，爰分別酌定相當擔保金額准許之；至原告敗訴部分，其假執行之聲請即失所
    附麗，應併予駁回。
丁、據上論結：原告之訴為一部有理由，一部無理由，依民事訴訟法第三百八十五條
    第一項前段、第七十九條但書、第三百九十條第二項、第三百九十二條，判決如
    主文。
中　　　華　　　民　　　國　　九十一　　年　　　十二　　月　　三十一　　日
                                  民事第一庭法      官　陳盈如
右為正本係照原本作成
如對本判決上訴，須於判決送達後廿日內向本院提出上訴狀
中　　　華　　　民　　　國　　九十一　　年　　　十二　　月　　三十一　　日
                                            法院書記官　高秋芬
